【裁判字號】    92,交抗,582
【裁判日期】    920729
【裁判案由】    聲明異議
【裁判全文】
臺灣高等法院臺中分院刑事裁定                    九十二年度交抗字第五八二號
    抗  告  人
    即受處分人  甲○○
右抗告人因違反道路交通管理處罰條例案件，不服臺灣彰化地方法院中華民國九十二
年五月三十日裁定（九十二年度交聲字第七六號），提起抗告，本院裁定如左：
    主      文
抗告駁回。
    理      由
一、本件抗告人即受處分人甲○○抗告意旨略以：抗告人當時所騎乘機車，係由該紅
    綠燈十字路口附近之空地穿越，並未行經警員所指之紅綠燈十字路口，且有闖紅
    燈右轉至三民路之情事。是該舉發警員顯無法看清抗告人當時機車之行進路線，
    其所為舉發，自有所違誤。爰請求撤銷原裁定，更為適法之裁定云云。
二、按汽車駕駛人，行經有燈光號誌管制之交岔路口闖紅燈者，處新臺幣一千八百元
    以上五千四百元以下罰鍰；次按汽車駕駛人不服從交通勤務警察或依法令執行交
    通指揮、稽查任務人員之指揮或稽查者，處新臺幣九百元以上一千八百元以下罰
    鍰；又汽車駕駛人，違反第六十條第二項第一款至第三款情形之一者，各記違規
    點數一點；有第五十三條情形者，各記違規點數三點，道路交通管理處罰條例第
    五十三條、第六十條第二項第一款、第六十三條第一項第一款及第三款分別定有
    明文。
三、經查：（一）本件抗告人即受處分人甲○○於民國九十一年四月二十一日晚八時
    三十三分許，駕駛車牌號碼ＹＧＱ—八二二號重型機車，行經彰化縣彰化市○○
    街與三民路有燈光號誌管制之交岔路口時，違規闖紅燈自永安街右轉三民路及不
    服從交通勤務警察之稽查取締，而為彰化縣警察局彰化分局民生路派出所員警舉
    發等情，此有彰化縣警察局彰化分局九十一年十二月二十四日彰警分交字第０九
    一００三二九０五０號函、彰化縣警察局第Ｉ00000000號舉發違反道路
    交通管理事件通知單各一份在卷可稽，並經證人即當時執勤及填單舉發之警員林
    坤聰於原審調查時證稱：受處分人甲○○是從永安街右轉三民路的時候闖紅燈，
    並非從號誌後方之空地穿越，經伊鳴警笛請受處分人過來，受處分人將車停放於
    彰化百貨前，就走入彰化百貨內，至勤務結束後仍未出現，伊即確認該機車車號
    ，開單舉發等情明確（見原審卷第二四頁）。而衡諸證人林坤聰係執勤警員，其
    立場客觀中立，且其與抗告人素不相識，亦無宿怨，苟抗告人無該等違規情事，
    舉發員警當無設詞攀誣之理？另按依道路交通管理處罰條例第七條第一項所規定
    ：「道路交通管理之稽查，違規之紀錄，由交通勤務警察，或依法令執行交通稽
    查任務之人員執行之」，是抗告人違規之事實，係由執行交通勤務之員警蘇中泰
    在現場取締，其並經原審法院依法傳訊而在庭結證在案，自難謂其取締之事實毫
    無憑證，否則所有由員警當場舉發之違規事件，豈非均得視為毫無憑據，則何有
    現場取締制度之必要。是證人林坤聰所為之上開證言，應屬真實可信。（二）又
    受處分人於原審調查時雖辯稱：伊係於綠燈時始從永安街，沿號誌後方空地右轉
    三民路，並無闖紅燈之行為云云。惟觀受處分人初於聲明異議狀中一再就伊係自
    紅綠燈號誌後方之空地從永安街直接右轉三民路，並未經過紅綠燈管制一節，予
    以爭執，並自行繪圖為據，卻全然未對警員認當時永安街右轉三民路之紅綠燈管
    制號誌係屬紅燈一節有所爭執，其後始於原審調查訊問時，始補稱：當時係於綠
    燈時始穿過號誌後方之空地右轉云云，然倘受處分人當時自永安街右轉三民路時
    ，其號誌為綠燈，則衡情其必會以此為由提出抗辯，豈會於最初僅就其騎車係從
    紅綠燈號誌後方之空地直接右轉，而未經過紅綠燈管制一事予以爭執，而對當時
    號誌係屬綠燈一節，均未提及？顯與常理不合。是其嗣所補稱：當時係綠燈始行
    右轉云云，實難遽信。另按紅綠燈之號誌，係對於整體路口之管制，尚不因係從
    號誌前方或後方右轉所不同，是縱認受處分人確係自號誌後方之空地直接右轉，
    仍難辭其違規紅燈右轉之行徑。（三）另受處分人雖一再指稱：當時執勤警員依
    其所站位置無法目擊其闖紅燈云云，然觀諸執勤警員事後補拍附於原審卷之相片
    （見原審卷第二九、三十頁），可知現場視線尚稱良好，倘受處分人於右轉彎之
    際能看見執勤警員所站位置，則執勤警員自亦無不能反向目擊受處分人騎車右轉
    彎之際，所顯示號誌燈號之理？是受處分人此部分空言辯稱：執勤警員依其所站
    位置無法目擊燈號云云，亦無足取。（四）再受處分人於原審調查時另辯稱：其
    並無拒出證件、棄車離去之行為，且當時有過街前往信生醫院看診云云。惟按依
    道路交通管理處罰條例第六十條第二項第一款之規定，駕駛人僅須有不服從交通
    勤務警察稽查之行為，即屬違反上開規定，本件受處分人既有違規紅燈右轉之行
    為，已如前述，自應依法接受執勤警員之稽查，其於原審調查時：亦自承知悉執
    勤警員要將其攔停等語，則不論其於當時是否誤認自己並未違規，仍應服從執勤
    警員之稽查行為，詎竟消極拒絕稽查，逕自將機車停於停車位內，進入彰化百貨
    購物達十餘分鐘，顯已合致上揭不服從交通勤務警察稽查之要件。至受處分人嗣
    有無越街前往信生醫院看診，是否為執勤警員所目擊乙節，核與前揭業已成立之
    不服從交通勤務警察稽查之違規行為不生影響。（五）綜上所述，本件受處分人
    駕車行經有燈光號誌管制之交岔路口闖紅燈、不服從交通勤務警察之稽查取締等
    違規事實，堪以認定。從而，原處分機關依首開法條規定裁處受處分人罰鍰新臺
    幣六千三百元，並記違規點數四點，尚無不當。是原審以異議無理由而予駁回，
    經核並無不合。抗告人抗告意旨仍執前詞，指摘原裁定不當，並無理由，應予駁
    回。
四、據上論斷，應依道路交通案件處理辦法第二十六條，刑事訴訟法第四百十二條裁
    定如主文。
中      華      民      國      九十二     年     七      月   二十九   日
                                臺灣高等法院臺中分院刑事第八庭
                                      審判長法  官  羅  得  村
                                            法  官  劉  榮  服
                                            法  官  黃  文  進
右正本證明與原本無異。
本件不得再抗告。
                                            書記官  許  麗  花
中      華      民      國      九十二     年     七      月    三十    日
                                                                        Ｒ


司法院資訊處製作；財團法人民間司法改革基金會備份。
